【裁判字號】    95,聲,768
【裁判日期】    951130
【裁判案由】    發還提存物
【裁判全文】
臺灣彰化地方法院民事裁定  95年度聲字第768號
聲  請  人  安泰商業銀行股份有限公司
法定代理人  甲○○
相  對  人  丙○○
            乙○
            張漢宗
上列聲請人聲請發還提存物事件，本院裁定如下：
    主      文
本院九十四年度存字第一三六一號提存事件聲請人所提存之台灣
電力股份有限公司九十年度第一期無擔保公司債，面額計新台幣
壹佰萬元【票號：玖零（１乙２）０４２０、附息票六期（５─
１０期）】，准予返還。
    理      由
一、本件聲請意旨略以：聲請人與相對人間假扣押事件，聲請人
    前遵本院89年度裁全字第1113號民事裁定為擔保假扣押，曾
    提供台北市政府88年度建設公債新臺幣（下同） 1,000,000
    元為擔保金，以本院89年度存字第1568號提存事件提存在案
    ，並對相對人之財產聲請假扣押（89執全字第520 號），相
    對人丙○○及張漢宗部分則於強制執行前撤回。嗣經本院以
    90年度裁全聲字第40號裁定准予變換提存面額相同之台灣電
    力股份有限公司90年度第1期無擔保公司債（92年存字第662
    號）、93年度裁全聲字第39號裁定准予變換提存面額相同之
    台灣電力股份有限公司90年度第1期無擔保公司債債票（93
    年存字第1406號）、94年度裁全聲字第11號裁定准予變換提
    存面額相同之台灣電力股份有限公司90年度第1期無擔保公
    司債（94年存字第1361號）。茲因聲請人業已撤回對於受擔
    保利益人即相對人乙○之強制執行，並聲請本院定20 日以
    上之期間，催告行使權利，相對人乙○逾期仍未行使，且相
    對人丙○○及張漢宗部分已於強制執行前撤回，爰聲請裁定
    返還擔保金等語。
二、按應供擔保之原因消滅者或訴訟終結後，供擔保人證明已定
    20日以上之期間，催告受擔保利益人行使權利而未行使，或
    法院依供擔保人之聲請，通知受擔保利益人於一定期間內行
    使權利並向法院為行使權利之證明而未證明者，法院應依供
    擔保人之聲請，以裁定命返還其提存物，民事訴訟法第104
    條條第1項第1款、第3款分別定有明文。前開規定，於其他
    依法令供訴訟上之擔保者準用之，並為同法第106條前段所
    規定。次按民事訴訟法第104條第1項第1款所謂應供擔保之
    原因消滅，係指無損害發生或債權人本案勝訴確定或就所生
    損害已經賠償而言，此有最高法院53年臺抗字第279號判例
    意旨可參。又按假扣押、假處分、假執行於執行程序實施前
    撤回執行之聲請，法院（提存所）應依供擔保人之聲請，返
    還其提存物或保證書，毋庸裁定，原為修正前民事訴訟法第
    104條第3項中段及提存法第16條第1項第2款所明定。雖於民
    事訴訟法第104條第3項修正刪除後，提存法第16條未配合修
    正前，發生無法律明文可供適用之情形，但修正前民事訴訟
    法第104條第3項中段之規定係本於「未受執行即無損害，無
    損害即無權利，無權利即無擔保利益」之法理，該法理縱無
    明文規定，亦得予以適用，是遇此情形，供擔保人仍得逕向
    法院提存所請求返還，毋須聲請法院裁定。
三、經查：聲請人主張之前開事實，業據聲請人提出本院89 年
    度裁全字第1113號民事裁定影本、89年度存字第1568號提存
    書影本、94年存字第1361號提存書影本、民事執行處准予撤
    回假扣押執行通知書影本、執行前部分撤回證明書、95年度
    聲字第600號民事裁定暨確定證明書影本、存證信函各一件
    為證，復經本院依職權調取89年度裁全字第1113號保全程序
    卷宗、90年度裁全聲字第40號、93年度裁全聲字第39號、94
    年度裁全聲字第11號聲請事件卷宗、89年度存字第1568 號
    、94年度存字第1361號提存卷宗、89年度執全字第520號執
    行卷宗、95年度聲字第600號民事卷宗，經核無訛。又聲請
    人對相對人丙○○及張漢宗部分未實施強制執行，實際上並
    無損害發生，揆諸前揭說明，聲請人本無待本院裁定，即得
    逕向本院提存所聲請返還擔保金，是聲請人聲請返還擔保金
    ，自無不合，爰依前開規定，裁定准許如主文。
中    華    民    國    95    年    11    月    30    日
                  民事第二庭    法  官  詹秀錦
以上正本係照原本作成。
如對本裁定抗告，須於裁定送達後10日內向本院提出抗告狀。
中    華    民    國    95    年    11    月    30    日
                                書記官  陳秀香


司法院資訊處製作；財團法人民間司法改革基金會備份。
